【裁判字號】    95,交上易,49
【裁判日期】    951115
【裁判案由】    過失傷害等
【裁判全文】
臺灣高等法院高雄分院刑事判決        95年度交上易字第49號
上  訴  人  臺灣屏東地方法院檢察署檢察官
被      告  乙○○
            丙○○
上列一人
選任辯護人  曾慶雲律師
上列上訴人因被告過失傷害等案件，不服臺灣屏東地方法院94年
度交易字第96號中華民國95年4月27日第一審判決（起訴案號：
臺灣屏東地方法院檢察署93年度偵字第4683號），提起上訴，本
院判決如下：
     主  文
原判決關於乙○○過失致重傷暨定執行刑部分均撤銷。
乙○○因過失傷害人致重傷，處有期徒刑陸月，如易科罰金，以
銀元參佰元即新台幣玖佰元折算壹日。
其他上訴駁回。
本判決第二項撤銷改判所處之刑與駁回上訴之飲酒後不能安全駕
駛動力交通工具而駕駛部分所處所處之刑，應執行有期徒刑捌月
，如易科罰金，以銀元參佰元即新台幣玖佰元折算壹日。
    事  實
一、乙○○僅考領有普通小型車駕照，未考領有重型機車駕照，
    其明知酒後駕駛動力交通工具，會因飲酒而降低操控能力，
    足以造成無法安全駕駛動力交通工具之危險，詎於民國93年
    6 月26日10時許，在其位於屏東縣恆春鎮○○里○○路115
    之20號住處飲用含有酒精成分之料理後，已達不能安全駕駛
    動力交通工具之程度，仍駕駛車牌號碼AZ 7-512號重型機車
    ，並搭載友人甲○○，自上開住處，往屏東縣恆春後避湖方
    向行駛，迨於同日11時4 分52秒許，沿屏東縣恆春鎮○○路
    ，由北往南方向行駛，行近恆南路與恆南路一巷交叉路口處
    ，本應注意車輛行駛至交岔路口，其行進、轉彎，應遵守燈
    光號誌或交通警察之指示，而車輛面對圓形紅燈表示禁止通
    行，不得超越停止線或進入路口，且駕車應注意車前狀況，
    隨時採取必要之安全措施，而依當時情形，天候晴、日間自
    然光線、市區道路○路面狀態乾燥、無缺陷及障礙物，視距
    良好，又無不能注意之情形，竟疏未注意及此，明知自己騎
    乘之恆南路方向之燈光號誌為圓形紅燈，不得超越，竟仍於
    同日11時4 分55秒將近56秒許時，未遵守交通號誌紅燈之指
    示停車於停止線前，闖越紅燈進入該交岔路口，適有丙○○
    駕駛車牌號碼WG-0861 號（起訴書誤載為0681號）自用小客
    車，沿恆南路一巷，由西往東方向駛往該交岔路口，致其閃
    避不及，乙○○所駕駛上開重型機車撞及丙○○上開車輛之
    左前側車身，乙○○彈至該自小客車左前擋風玻璃後再彈落
    至地面，甲○○亦摔落下車因此受有頭部外傷併顱骨骨折及
    顱內出血、右側股骨骨折、右側橈、尺骨骨折、右手前臂皮
    膚缺損、右肩脫臼等傷害，因而成為植物人狀態，受有需臥
    床、日常生活無法自理、需人照顧之極重度障礙等級之重智
    、極重肢障礙類別之重大難治傷害。嗣警據報到場處理，甲○○及乙○○已送屏東縣恆春鎮南門醫院救治，於同日12時
    50分許，檢測乙○○血中酒精濃度，發現其血中酒精濃度53
    mg/dl ，而有酒後駕車肇事之上情。乙○○於肇事後，在未
    有偵查犯罪職權之機關或公務員查知其為犯人前，即主動向
    前往南門醫院處理車禍事故之員警鍾洲坦承其為肇事者並接
    受裁判。
二、案經臺灣屏東地方法院檢察署檢察官指定甲○○之兄江明元
    代行告訴（偵卷第62頁）偵查起訴。
    理  由
甲、程序方面
一、所謂供述證據，係指利用人之經驗、知識為基礎之報告或供
    述作為證據資料之證據，例如證人之證言、鑑定人之鑑定、
    被告之供述等屬之。所謂「非供述證據」，係指供述證據以
    外之證據資料，如供犯罪所用之工具、犯罪所得等屬之。供
    述證據與非供述證據之區別實益，在於傳聞法則適用之有無
    。蓋供述證據提出於法院之過程，須經人類知覺、記憶、表
    達等過程，而供述傳達法院途中，因為夾雜人為錯誤之高度
    危險（諸如供述人是否正確認識事實，其記憶有無錯誤，表
    達方式是否發生誤會，是否如實呈現等），均不免影響供述
    證據之正確性，故對於供述證據自有確認其信用性之必要，
    因此為確保供述證據之正確性，乃發展出所謂傳聞法則之理
    論，藉以排除存在高度錯誤危險之傳聞證據。故如非供述證
    據，即難認為有傳聞法則之適用，而判斷是否為供述證據，
    即在於該項證據是否有經過「知覺」、「記憶」及「表達」
    三項供述要素存在。經查:
 1、本件現場照片，係傳達照相當時現場情況，而透過照片傳達
    的情形與現場真實情形，在內容上的一致性，是透過機械的
    正確性來加以保障，換言之，照片並不存在人對現實情形的
    知覺、記憶所經常發生的表現錯誤，是認照片之性質並無如
    上「知覺」、「記憶」及「表達」三項供述要素存在，係非
    供述證據，則無傳聞法則之適用，此外別無證據證明上開照
    片有經偽造變造之情形，是有證據能力，而無刑事訴訟法第
    159 條以下之傳聞法則適用，且亦無排除上開證據之證據能
    力之規定，故上開證據應有證據能力。
 2、本件酒精測試紀錄表1 紙，為機械性列印之資料，並無上開
    三項供述要素存在，故非供述證據，而無刑事訴訟法第159
    條以下之傳聞法則適用，且亦無排除上開證據之證據能力之
    規定，故有證據能力。
二、按「除前3 條之情形外，下列文書亦得為證據：一、除顯有
    不可信之情況外，公務員職務上製作之紀錄文書、證明文書
    。二、除顯有不可信之情況外，從事業務之人於業務上或通
    常業務過程所須製作之紀錄文書、證明文書。三、除前二款
    之情形外，其他於可信之特別情況下所製作之文書。」此刑
    事訴訟法第159 條之4 定有明文。經查，行政院衛生署屏東
    醫院恆春分院、長庚紀念醫院、鳳山醫院出具之診斷證明書
    ，係專業醫師開具之診斷證明書，高雄長庚醫院乃一具規模
    之教學醫院，屏東醫院又係屬於行政院衛生署署立之醫院，
    鳳山醫院亦有其規模，既係由專業醫師製作診斷書，應認係
    在可信之特別情況下所為，具有高度之信用性，依同法第15
    9 條之4 第3 款之規定，得作為證據。又公務員依其職務所
    製作之紀錄文書及證明文書，除能證明有顯不可信之情況外
    ，當然具有證據能力，而得作為認定犯罪之證據。查卷內所
    附之車禍現場處理報告、交通事故調查報告表、測試觀察紀
    錄表、自首情形紀錄表、交通事故現場圖、舉發違反交通事
    件告發通知單、檢察官勘驗筆錄、屏東縣警察局舉發道路交
    通管理事件通知單、號誌時制設計表等函文等，係公務員於
    審判外，本於其知覺、記憶，所表達之文書，其中有關本案
    車禍現場之相關車輛位置、倒地位置、現場道路之號誌與標
    線、當時路況、車損狀況、承辦警員至現場處理時之情形、
    被害人因何原因受傷事實所作之紀錄，係屬記錄警員、檢察
    官（實際上係由書記官依檢察官指示製作）基於其職務根據
    現場實況所製作之紀錄文書，因該等公務員有據實製作之義
    務，復無利害關係，而現場歷經相當時日，難以重建，實有
    尊重該等紀錄文書之必要性，且就該等紀錄，被告及其辯護
    人亦均曾未主張有任何刑事訴訟法第159 條之4 第1 款所定
    之顯不可信情況之例外條件存在，依刑事訴訟法159 條之4
    第1款 之規定，該等文書有關上開事實紀錄部分，俱有證據
    能力，合先敘明。
三、再按「被告以外之人於審判外之陳述，雖不符前4 條之規定
    ，而經當事人於審判程序同意作為證據，法院審酌該言詞陳
    述或書面陳述作成時之情況，認為適當者，亦得為證據。當
    事人、代理人或辯護人於法院調查證據時，知有第159 條第
    1 項不得為證據之情形，而未於言詞辯論終結前聲明異議者
    ，視為有前項之同意。」同法第159 條之5 定有明文。查本
    件證人張家彰、代行告訴人江明元於警、偵訊中之陳述內容
    ，依卷證所示，其作成之狀態，並無違背其等個人意思而為
    陳述，或其他違法取供之情形，且被告對其等上開所述，於
    法院審理中復不爭執其證據能力及真實性，足認並無顯不可
    信之情況，依前述同法第159 條之5 規定，自有證據能力。
四、至臺灣省高屏澎區車輛行車事故鑑定委員會93年11月19日高
    屏澎鑑字第931797號函送鑑定意見書及臺灣省車輛行車事故
    覆議鑑定94年6 月1 日府覆議字第0940100310號函示覆議結
    果，係屬機關鑑定，觀諸刑事訴訟法第208 條並未準用第20
    2 條鑑定人具結之規定，是尚不因未具結而失其證據能力，
    又本件乃檢察官依法送請鑑定，鑑定機關依同法第208 條第
    1 項準用第206 條第1 項規定所出具之書面鑑定報告，應屬
    同法第159 條第1 項所謂「法律有規定者」之例外情形，應
    具有證據能力。
乙、實體方面:
壹、有罪部份（即乙○○部份）
一、訊據被告乙○○固坦承於上揭時、地酒後駕車並肇事等情，
    惟否認有何過失傷害之犯行，辯稱：係因另一被告丙○○未
    減速慢行衝過來，雙方才發生碰撞，伊不清楚車禍如何發生
    ，但伊有過失，但丙○○也應該有些責任云云。經查：
A 《關於被告乙○○服用酒類，不能安全駕駛動力交通工具而駕
    駛部分》:
（一）上揭服用酒類，不能安全駕駛動力交通工具罪之犯罪事實
      ，業據被告自承在卷（警卷第3-4 頁、偵卷第19頁、本院
      卷第頁），並有測試觀察紀錄表、酒精測試紀錄表、舉發
      違反道路交通管理事件通知單各1 份在卷可稽（警卷第9-
      19頁）。又本件車禍發生後，被告丙○○所駕駛自用小客
      車之左前葉子板被撞凹、乙○○騎乘之重型機車倒地，其
      人翻越至被告丙○○車輛之前擋風玻璃後導致前擋風玻璃
      破裂，乙○○最後掉落地面，因而受有傷害，此均有交通
      事故調查報告表及診斷證明書等在卷足憑，如前所述，車
      禍情狀不可謂不嚴重，而肇事當時乙○○並無不能注意之
      情形，被告乙○○只需稍加注意遵守號誌，遇紅燈時於停
      止線前停車，即可發現被告丙○○之來車，然被告乙○○
      於二車撞擊時，不僅不能即時煞停機車，猶彈到對方車輛
      前擋風玻璃等情，益徵被告乙○○於事發當時酒後駕車，
      因酒精之作用而無法控制，綜觀上開各項跡證，足徵被告
      乙○○確有飲用酒類後導致注意力、反應力及控制力降低
      之情形。
（二）依醫學文獻所知，酒精對人體造成之影響，於體內血液中
      酒精濃度達50MG/DL 或0.05％（即呼氣時酒精濃度達每公
      升0.25毫克）即會輕度中毒，造成輕度協調功能降低；體
      內血液中酒精濃度達100MG/DL或0.1 ％（即呼氣酒精濃度
      達每公升0.5 毫克）即屬輕到中度中毒症狀，出現反應較
      慢、感覺減低、影響駕駛之狀況；又飲酒後1 小時許，其
      體內血液酒精濃度可達最高，飲酒1 小時後其體內之酒精
      濃度隨即消減，此亦分別有行政院國軍退除役官兵輔導委
      員會臺北榮民總醫院88年8 月5 日（88）北總內字第2686
      8 號函文可參，本件被告乙○○之酒測結果為血中酒精濃
      度53 mg/dl，且依該酒測報告之記載，其係在肇事當天12
      時50分所測，距被告開始駕駛之11時許，已近2 小時，顯
      見被告駕駛之初，其血中酒精濃度當更高於此，按汽車（
      含機器腳踏車，下同）駕駛人有左列情形之一者，不得駕
      車：二飲用酒類或其他類似物後其吐氣所含酒精濃度超過
      每公升○‧二五毫克或血液中酒精濃度超過百分之○‧○
      五以上者，道路交通安全規則第114 條第2 款亦訂有明文
      ；被告服用酒類，不能安全駕駛動力交通工具而駕駛之犯
      行，洵堪認定。
（三）綜上所述，本案事證已臻明確，被告乙○○服用酒類，不
      能安全駕駛動力交通工具而駕駛，其犯行堪以認定，應依
      法論科。
B、《關於被告乙○○過失致重傷部份》:
（一）訊據被告乙○○初於警詢時供稱：至肇事地點剛好是綠燈
      等語（警卷第3-4 頁）於偵查初訊時否認有闖紅燈情事，
      辯稱: 係對方闖紅燈（偵卷第19頁），於偵查複訊時則辯
      稱: 我到停止線時係黃燈，我加速通過（偵卷第97頁），
      於原審時辯稱: 我幾乎要通過十字路口時，丙○○沒有停
      就撞過來；我要過時還沒變到紅燈，在停止線剛好是黃燈
      轉紅燈（原審卷第18、48頁），於本院審訊時坦承有過失
      ，且對原審認定自己有闖紅燈之事實無意見，但同時辯稱
      丙○○沒有減速，亦應有過失云云（本院卷第76頁）。觀
      諸卷附道路交通事故調查報告表及車損照片（偵卷第29-3
      4 頁），被告丙○○所駕駛自用小客車之左前葉子板被撞
      凹、左前擋風玻璃破裂，乙○○所騎乘之重型機車向右倒
      地，又依卷附道路交通事故調查報告表所附事故現場圖示
      ，乙○○所騎乘機車倒地位置，係在恆南路一巷東向西方
      向之車道上且已越過恆南路寬，機車前車輪位置離恆南路
      一巷東側停止線的延伸線6. 8公尺、機車後車輪位置離恆
      南路一巷東側停止線的延伸線6. 6公尺，機車前車輪位置
      北距恆南路一巷由東向西方向車道右側路緣延伸線1.2 公
      尺，車禍發生後，丙○○車輛之停止位置係在已過恆南路
      寬之恆南路一巷西往東方向之內側車道上，後車輪位置與
      恆南路一巷東側停止線約平行，汽車左前車輪距離恆南路
      一巷東側雙黃線約1.4 公尺，左後車輪距離恆南路一巷東
      側雙黃線約1.5 公尺，汽車右前方3.4 公尺處以及右後方
      7.6 公尺處各有一灘血跡；且該右後方之血跡係在恆南路
      一巷西向東車道上且非在交叉口之範圍內；是依前揭機車
      倒地以及汽車停放位置、照片及乙○○、丙○○於前揭交
      通事故後最初於警詢所陳述之行車動向可知，乙○○當時
      所騎乘之機車沿恆南路由北往南與丙○○所駕駛之車輛由
      恆南路一巷由西向東方向均已直行進入交岔路口之中心點
      ，應無疑問；則本件首應審究者為被告乙○○與丙○○駕
      車行駛至上揭交叉路口時，究竟何人闖越紅燈？為本案之
      重點。
（二）經查:
   1、屏東縣恆春鎮○○路與恆南路一巷巷口之號誌運作閃燈順
      序為：恆南路綠燈40秒、恆南路黃燈5 秒、全紅時段2 秒
      （即路口淨空時間）、恆南路一巷綠燈20秒、恆南路一巷
      黃燈5 秒、全紅時段2 秒，此有屏東縣警察局94年5 月13
      日屏警交字第09400168 97 號函暨附件屏東縣號誌時制設
      計表1 紙附卷可證（偵卷第81-82 頁），是依此號誌變換
      方式，並無恆南路與恆南路一巷方向均為綠燈之可能，只
      有一方紅燈而另一方黃或綠燈，或二方同時為紅燈之可能
      。是被告乙○○與丙○○絕無可能同時均是綠燈而通過該
      交岔路口。
   2、經公訴人於94年4 月26日勘驗案發當日路口統一超商之監
      視器有關該路口於本件交通事故前後經過車輛之動向與時
      間所擷取畫面之光碟，以及親自勘驗案發現場號誌運作情
      形之結果發現: （壹）、當日上午11時2 分15秒許，恆南
      路由北往南方向客運車停駛；（貳）、上午11時2 分43秒
      許，恆南路由北往南方向客運車起駛；（參）、上午11時
      3 分32秒許，恆南路一巷東西方向分別有自小客車與小貨
      車起駛通行；（肆）、上午11時4分2秒，恆南路由北往南
      方向小客車起步行駛，陸續有車輛南北通行恆南路；至11
      時4 分45秒仍有機車沿恆南路北往南方向行駛；（伍）、
      11時4分47-48秒起，有機車由恆南路一巷東側停止線附近
      起駛直接左轉（未依規定二段式轉彎）恆南路；（陸）、
      11時4分52秒被告駕駛之車輛出現在恆南路一巷，11時4分
      53秒恆南路一巷由東往西方向有機車左轉（未依規定二段
      式轉彎）恆南路；（柒）、11時4 分55秒許，沿恆南路由
      北往南欲穿越該交叉口之機車有偏向道路中心線方向行駛
      之現象，於接近56秒許，與自小客車發生撞擊；（捌）、
      11時4 分58秒恆南路由南往北方向有一車輛於恆南路南側
      接近停止線附近停車，11時5 分13秒許，停車之自小客車
      起駛由南往北穿越該交叉口，陸續有車輛南北通行；（玖
      ）、丙○○駕駛之車輛出現在監視器畫面約為11時4 分52
      秒，與機車撞擊時間約為11時4 分55-56 秒，至撞擊止，
      小客車無明顯煞車跡象；（拾）、機車騎士二位，其中一
      位彈起撞擊自小客車引擎蓋前擋風玻璃，約沿自小客車車
      頂跌落地面，另一位自始跌落自小客車左側（偵卷第73-7
      4 頁勘驗筆錄）；由上可知，當日上午11時4 分45秒許，
      有機車沿恆南路由北向南方向穿越該交叉路口行駛，顯見
      當日上午11時4 分45秒當時恆南路南北方向之燈號仍為綠
      燈；又恆南路之綠燈時相為40秒，而由11時4 分58秒恆南
      路南北方向有一車輛於恆南路南側接近停止線附近停車，
      可知距離乙○○、丙○○發生撞擊後之2 秒鐘即11時4 分
      58秒恆南路應為紅燈時相，又11時5 分13秒許，該停車之
      自小客車起駛，由11時5 分13秒往前推算40秒之時間內，
      恆南路之號誌應為紅燈時相，足見案發當日上午11時4 分
      55秒接近56秒丙○○之自小客車與乙○○之機車發生撞擊
      時，乙○○所騎乘之機車進入前開交岔路口當時路口之燈
      號係紅燈，此勘驗結果亦與當場目擊之證人張家彰於警詢
      、偵查中所証稱之: 我當時聽到聲音時，即馬上朝左邊轉
       頭 ，... 該方向並可以馬上看到燈號，所以我才確定機
      車是闖紅燈等語，悉相符合（警詢筆錄第7-8 頁、偵卷第
      18- 21頁）。
   3、再就交通事故鑑定報告而言，本件臺灣省高屏澎區車輛行
      車事故鑑定委員會鑑定意見認為：「經查卷附監視器光碟
      片，3 分21秒處顯示恆南路一巷為綠燈，3 分28秒機車由
      恆南路駛來為紅燈，鑑定意見乙○○酒醉駕車未依燈號駕
      駛為肇事主因，丙○○無肇事因素」，有該會93年11月19
      日高屏澎鑑字第931797號函送鑑定意見書（偵卷第49- 50
      頁），然前開鑑定意見簡述3 分21秒、3 分28秒之燈號時
      相，與本案案發時間不符，且僅簡略記載鑑定結果而未見
      其說明如何由3 分21秒、3 分28秒之燈號時相推論至案發
      時間之號誌時相，檢察官乃另依職權另送臺灣省車輛行車
      事故覆議，其鑑定結果認為: 經勘驗7-11超商監視器光碟
      ，11時4 分2 秒恆南路口有案外小客車由北往南起步行駛
      ，顯示恆南路口號誌由紅燈變綠燈，加上恆南路口綠燈40
      秒，黃燈5 秒，全紅2 秒，共計47秒，約11時4 分49秒，
      此時恆南路口號誌由綠燈變為紅燈，符合檢察官勘驗筆錄
      之記載，又按，原停於恆南路一巷東側之案外機車起步駛
      出之時間約11時4 分47-48 秒，再加上恆南路一巷口號誌
      變為綠燈，又11時4 分55-56 秒，該自小客車與重機車發
      生撞擊，顯然肇事時，該路口之號誌為: 恆南路一巷為綠
      燈，恆南路為紅燈，因監視器擷取畫面係車輛經過路口之
      動、靜情形，而無燈號燈面正面運作情形，故本會認被告
      乙○○酒後駕車，行經號誌交岔路口未依號誌指示行駛（
      闖紅燈）之可能性較大，此有臺灣省車輛行車事故覆議鑑
      定94年6 月1 日府覆議字第0940100310號函1 件附卷可稽
      （偵卷第83-84 頁），該覆議意見與公訴人上開勘驗結果
      及證人張家彰証述之情形相符；本院認衡諸日常生活經驗
      法則，於交叉路口停等紅燈，嗣燈號變為綠燈後，駕駛人
      起步之快慢，恆因不同駕駛人之不同行車習慣、反應快慢
      、注意力集中否、所駕駛車輛之車況等主客觀因素之不同
      ，而有不同；本件公訴人與前開覆議鑑定機關均就案發前
      後多部車輛通過之情形而據以當時之燈號，其認定結果應
      具客觀性，且與當時號誌變換之真實情形相符，自堪採信
      。再參以被告乙○○就其是否違規闖越紅燈一節，於偵查
      中供稱是對方闖紅燈，而於原審審理中，翻異前詞稱，當
      時在停止線上時剛好黃燈要轉紅燈（見原審卷18、48頁）
      ，更與本院審詢時表示對原審認定事實無意見，希望照原
      審判等語（本院卷第56頁），足見被告乙○○所陳述係對
      方闖紅燈云云，係狡飾之詞，案發當時，被告乙○○有未
      注意前方人車而貿然違規闖越紅燈進入交岔路口之事實，
      洵堪認定。
（三）按刑法第10條第4 項第4 款所稱毀敗一肢以上之機能，係
      指肢體因傷害之結果完全喪失其效用者而言，初不以驗斷
      時之狀況如何為標準，如經過相當之診治而能回復原狀，
      或雖不能回復原狀而僅祇減衰其效用者，仍不得謂為該款
      之重傷。又同條項第6 款之重傷，係指除去同項第1 款至
      第5 款之傷害而於身體或健康有重大不治或難治之傷害者
      而言，如毀敗一目或二目之視能，按照該項第一款之規定
      ，固屬重傷，假使所傷之目，僅祇視能減衰，並未完全毀
      敗，縱令此種減衰具有不治或難治之情形，仍與第6 款所
      定之內容並不相當，即只應成立普通傷害，不能遽依重傷
      論科（最高法院28年上字第1098號及25年上字第4680號判
      例參照）。本件被害人甲○○確由於本件車禍事故，致受
      有頭部外傷併顱骨骨折及顱內出血、右側股骨骨折、右側
      橈、尺骨骨折、右手前臂皮膚缺損、右肩脫臼等傷害，先
      後於屏東醫院恆春分院、長庚紀念醫院接受醫療與開顱手
      術，因而成為植物人狀態，受有需臥床、日常生活無法自
      理、需人照顧之極重度障礙等級之重智、極重肢障礙類別
      之重大難治傷害，有鳳山醫院出具之診斷證明書、中華民
      國身心障礙手冊等可佐（警卷第20-22 頁、偵卷第42-1、
      42頁）。參諸本件代行告訴人就被害人甲○○傷勢治療後
      之情形，亦證稱：直至94年8 月19日仍未甦醒，至94年10
      月31日已經沒有意識（偵卷第32頁），並有被害人臥床插
      管之照片1 張附卷可稽（偵卷第67頁），顯見被害人所受
      之傷害，已達肢體機能完全喪失效用之程度，屬於刑法第
      10條第4 項第6 款所指於身體有重大難治之重傷害程度，
      且與被告乙○○之過失行為間，具有相當因果關係。
（四）按汽車行駛至交岔路口，其行進、轉彎，應遵守燈光號誌
      之指示；車輛面對圓形紅燈表示禁止通行，不得超越停止
      線或進入路口；汽車行駛時，駕駛人應注意車前狀況，隨
      時採取必要之安全措施，道路交通安全規則第102 條第1
      項第1 款、第94條第3 項及道路交通標誌標線號誌設置規
      則第206 條第5 款第1 目分別定有明文，被告乙○○駕車
      自應遵守上開規定。本件依卷附道路交通事故調查報告表
      各欄項目明細所載，當時情況天候晴，夜間有照明光線，
      市區○○道路○路面乾燥、無缺陷、無障礙物，視距良好
      且號誌正常，並無不能注意之情事，被告乙○○駕車行經
      肇事路口遇紅燈時，本應依燈光號誌之指示，在路口前停
      車，不得超越停止線或進入路口，惟依前開說明，乙○○
      行經肇事路口處時猶貿然闖越紅燈，顯見其並無注意到右
      方丙○○之汽車已經駛來，其除有闖越紅燈之疏忽外，同
      時亦有未注意車前狀況之疏失無疑，乙○○闖越紅燈且未
      注意前方人車動態而肇事，導致其所搭載之被害人甲○○
      受重傷，乙○○駕車當時顯未遵守道路交通安全規則。被
      告乙○○為機車駕駛人，雖無重型機車執照，然亦領有輕
      型駕駛執照，此有公路電子閘門證號查詢汽車駕駛人及機
      車駕駛人列印報告附於警卷可按，（警卷第35-36 頁），
      又係高職畢業（警卷第3 頁），衡情應有智識、能力，且
      知悉駕車應注意遵守交通號誌及交通規則，且依其狀況，
      又非不能注意，竟疏不注意為之，以致肇事，顯有過失。
二、乙○○論罪科刑及改判部份:
（一）、核被告乙○○酒後駕車之行為，係犯刑法第185條之3服
        用酒類不能安全駕駛動力交通工具而駕駛罪；再者，依
        道路交通安全規則第2條第1項第1 款規定，機車亦屬道
        路交通管理處罰條例及該條例第92條授權制定之道路交
        通安全規則所規定之「汽車」之一種；乙○○因過失駕
        駛行為致人受重傷，所犯為刑法第284條第1項後段之過
        失致重傷罪。前述不能安全駕駛動力交通工具而駕駛之
        行為，為故意犯，於乙○○駕車之時即獨立成罪，與其
        嗣後在駕駛過程中致人受重傷之過失行為，犯罪態樣迥
        異，行為及罪名均不同，應分論併罰。另按汽車駕駛人
        ，無駕駛執照駕車、酒醉駕車、吸食毒品或迷幻藥駕車
        、行駛人行道或行經行人穿越道不依規定讓行人優先通
        行，因而致人受傷或死亡，依法應負刑事責任者，加重
        其刑至2分之1，道路交通管理處罰條例第86條第1 項定
        有明文。汽車駕駛人有前述數種違規情形，同時造成過
        失行為，亦僅係同時構成加重要件，僅加重其刑一次。
        被告乙○○肇事當時已因飲酒達不能安全駕駛之狀態，
        且無重型機車之駕駛執照，顯為無照酒醉駕車，其所犯
        過失傷害人致重傷罪部分，應依上開規定加重其刑。被
        告乙○○於肇事後，在屏東縣警察局分局交通警員鍾洲
        前往乙○○就醫之南門醫院處理時，在其上開犯行未為
        任何有偵查犯罪職權之公務員知悉前，不逃避接受裁判
        而當場向警員自首車禍肇事，承認其為肇事人，有記載
        被告上開自首情形之交通事故肇事人自首情形紀錄表附
        卷可參（偵卷第12-13 頁），是被告乙○○既已向該管
        公務員申述肇事之犯罪事實，而不逃避接受裁判，已合
        於刑法第62條前段所定對於未發覺之犯罪自首而接受裁
        判之要件，又被告乙○○行為後，刑法第62條自首之規
        定，業於94年1 月7 日修正公布，並於95年7 月1 日施
        行，其修正後之刑法第62條將自首必減其刑修正為「得
        」減輕其刑，經比較新舊法，自以舊法對被告有利，依
        刑法第2 條第1 項前段規定，爰依修正前刑法第62條前
        段規定，就過失致重傷罪部份減輕其刑，爰先加後減之
        。
（二）、原判決就被告乙○○飲酒後不能安全駕駛動力交通工具
        而駕駛犯行部分，適用刑法第185條之3、第41條第1 項
        ，罰金罰鍰提高標準條例第2 條規定（按刑法於94年2
        月2 日修正公布，於95年7 月1 日施行，新修正之刑法
        第41條第1 項易科罰金之折算標準修正為以新台幣1 千
        元、2 千元、3 千元折算1 日，較修正前舊法之銀元3
        百元折合新台幣9 百元折算1 日為重，修正後之法律處
        罰較重，依刑法第2 條第1 項前段從舊從輕之規定，此
        部分原判決適用有利於行為人之修正前刑法第41條易科
        罰金之折算標準處罰，原判決雖無比較新舊法，然適用
        修正前即行為時法並無不當，此部份即無撤銷理由），
        並審酌被告乙○○明知酒精成分對人之意識、控制能力
        具有不良影響，超量飲酒後會導致對周遭事務之辨識及
        反應能力較平常狀況薄弱，因而酒後駕車在道路上行駛
        ，對一般往來之公眾及駕駛人自身皆具有高度危險性，
        竟漠視自身安危，更枉顧公眾行之安全，於服用酒類後
        已處於不能安全駕駛動力交通工具之狀態下，仍騎乘機
        車因而肇事等一切情狀，量處有期徒刑3 月，並諭知易
        科罰金之折算標準。核原判決此部分認事用法，尚無不
        合，量刑亦稱妥適，檢察官上訴意旨指摘原判決此部分
        量刑過輕，為無理由，應予駁回。
（三）、原判決據以論處被告乙○○過失致重傷罪刑，固非無見
        。惟查：被告乙○○有自首減輕其刑之適用，已如前述
        ，原審漏未斟酌，尚有未洽。又被害人甲○○因乙○○
        之危險駕駛行為而受有重傷，足見乙○○過失情節重大
        ，況乙○○自肇事後迄今，仍未能與被害人家屬達成和
        解，賠償損害，原判決就過失致重傷罪部分，於未斟酌
        適用自首之規定而量處有期徒刑5 月，已有不當，惟被
        害人迄今仍呈植物人狀態，情節嚴重，原審僅概括認定
        被害人傷害情節嚴重，其量刑亦顯然過輕。檢察官以量
        刑過輕執上開事由提起上訴，認原判決量刑過輕，縱再
        經本院斟酌其有自首規定之適用，於斟酌後仍認原審量
        刑確屬過輕，檢察官此部份之上訴仍有理由，爰由本院
        將原判決關於乙○○過失致重傷犯行及定執行刑部分撤
        銷改判。
（四）、審酌被告乙○○於服用酒類後已處於不能安全駕駛動力
        交通工具之狀態下，竟仍騎乘機車上路，除漠視自身安
        危之外，更枉顧公眾行之安全，且因而肇生交通事故，
        致被害人受重傷，過失情節嚴重，且迄今猶未賠償被害
        人家屬損失，惟念其犯罪後尚知坦承犯行、態度良好等
        一切情狀，就被告過失致重傷部分量處有期徒刑6 月及
        諭知易科罰金之折算標準，並與前開駁回上訴之飲酒後
        不能安全駕駛動力交通工具而駕駛部分所處有期徒刑3
        月暨易科罰金之部分，定應執行刑為有期徒刑8 月暨易
        科罰金之折算標準。按刑法第284 條第1 項後段過失致
        重傷害所定罰金刑部分，依罰金罰鍰提高標準條例第1
        條第1 項前段規定，原規定就其原定數額提高十倍，茲
        依刑法施行法第1 條之1 規定中華民國94年1 月7 日刑
        法修正施行後，刑法分則編所定罰金之貨幣單位為新臺
        幣，而94年1 月7 日刑法修正時，刑法分則編未修正之
        條文定有罰金者，自94年1 月7 日刑法修正施行後，就
        其所定數額提高為三十倍。本次94年1 月7 日刑法修正
        時，刑法第284 條第1 項並未為修正，而依上揭規定，
        就罰金刑部分之貨幣單位改為新台幣，因而就其所定罰
        金數額提高為三十倍，惟實際上刑法第284 條第1 項後
        段過失重傷害罪之構成要件及法定刑並未變更，自無有
        利或不利而為新舊法比較適用之問題，附此敘明。又被
        告行為後，刑法第41條業已修正，且於94年2 月2 日經
        總統公布，於95年7 月1 日施行，修正前刑法第41條第
        1 項前段規定：「犯最重本刑為5 年以下有期徒刑以下
        之刑之罪，而受6 個月以下有期徒刑或拘役之宣告，因
        身體、教育、職業、家庭之關係或其他正當事由，執行
        顯有困難者，得以1 元以上3 元以下折算一日，易科罰
        金。」，又行為人行為時之易科罰金折算標準，依修正
        前罰金罰鍰提高標準條例第2 條前段（現已刪除）規定
        ，就其原定數額提高為100 倍折算1日 ，則被告行為時
        之易科罰金折算標準，應以銀元300 元折算1 日，經折
        算為新臺幣後，應以新臺幣900 元折算為1 日。惟95年
        7 月1 日修正公布施行之刑法第41條第1 項前段則規定
        ：「犯最重本刑為五年以下有期徒刑以下之刑之罪，而
        受六個月以下有期徒刑或拘役之宣告者，得以新臺幣一
        千元、二千元或三千元折算一日，易科罰金。」，比較
        修正前後之易科罰金折算標準，以95年7 月1 日修正公
        布施行前之規定，較有利於被告，因而依修正前刑法第
        41條第1 項前段之規定，（即易科罰金以銀元參佰元（
        即新台幣玖佰元）折算壹日），定其折算標準。又刑法
        第2 條第1 項規定：「行為後法律有變更者，適用行為
        時之法律。但行為後之法律有利於行為人者，適用最有
        利於行為人之法律」。被告乙○○行為後，刑法第51條
        已於民國94年1 月7 日修正公布，並於95年7 月1 日施
        行，修正前刑法第51條規定：「數罪併罰，分別宣告其
        罪之刑，依左列各款定其應執行者：」其中第5 款規定
        ：「宣告多數有期徒刑者，於各刑中之最長期以上，各
        刑合併之刑期以下，定其刑期。但不得逾二十年。」修
        正後刑法第51條第5 款規定：「宣告多數有期徒刑者，
        於各刑中之最長期以上，各刑合併之刑期以下，定其刑
        期。但不得逾三十年。」比較結果，修正後刑法並非較
        有利於行為人，依刑法第2 條第1 項前段之規定，仍應
        依修正前刑法，定其應執行之刑，併此敘明。再者，刑
        法第41條及刑法施行法第3 條之1 ，又於94年1 月7 日
        修正、95年7 月1 日施行，新刑法第41條修正為「犯最
        重本刑為5 年以下有期徒刑以下之刑之罪，而受六個月
        以下有期徒刑或拘役之宣告者，得以新臺幣一仟元、二
        千元或三千元折算1 日，易科罰金。但確因不執行所宣
        告之刑，難收矯正之效，或難以維持法秩序者，不在此
        限。」、「前項規定於數罪併罰，其應執行之刑未逾六
        月者，亦適用之。」新刑法施行法第3 條之1 第3 項修
        正為「於94年1 月7 日刑法修正施行前犯併合處罰數罪
        中之一罪，且該數罪均符合第41條第1 項得易科罰金之
        規定者，適用90年1 月4 日修正之刑法第41條第2 項規
        定。」上開法律有變更，經比較行為時法及裁判時法，
        以行為時之舊刑法對被告最有利，依新刑法第2 條第1
        項但書之規定，自應適用舊刑法第41條規定就定應執行
        刑為有期徒刑8 月之部分仍諭知易科罰金之折算標準，
        併此指明。
貳、無罪部份（即丙○○部份）
一、公訴意旨另以：被告丙○○於93年6 月26日駕駛車牌號碼
    WG-0861 號自用小客車，沿恆南路一巷，由西往東方向，於
    上午11時4 分55秒接近該交岔路口時，原亦應注意汽車行進
    中，遇交岔路口，應減速接近，及注意車前狀況，隨時採取
    必要之安全措施，以避免危險之發生，且依其智識、能力及
    當時天候、路況等情狀，又無不能注意之情形，竟於駛近上
    開交岔路口未減速慢行，仍快速行駛，於快速接近到達上開
    交岔路口時，疏未注竟意車前狀況，隨即快速進入該交岔路
    口，未注意車前左前方由同案被告乙○○所駕駛，並附載甲○○之上開重型機車，丙○○未及煞車，其所駕駛自小客左
    前側隨即撞及乙○○所駕駛上開重型機車，乙○○因而受有
    右肘、右前臂之開放性傷口、右肩挫傷伴左肱骨閉鎖性骨折
    、右股骨閉鎖性骨折及腹部挫傷等傷害，甲○○則頭部外傷
    併顱骨骨折及顱內出血、右側股骨骨折、右側橈、尺骨骨折
    、右手前臂皮膚缺損、右肩脫臼等傷害，因而成為植物人狀
    態，受有需臥床，日常生活無法自理，需人照顧之極重度障
    礙等級重智、極重肢障礙之重大難治傷害。因認被告丙○○
    所為，涉犯刑法第284 條第1 項前段之過失傷害罪嫌及同條
    項後段之過失致重傷罪嫌云云。
二、按犯罪事實應依證據認定之，無證據不得認定其犯罪事實，
    刑事訴訟法第154 條第2 項定有明文。又事實之認定，應憑
    證據，如未能發現相當證據，或證據不足以證明，自不能以
    推測或擬制之方法，為裁判基礎（最高法院40年台上字第86
    號判例參照）；而告訴人之告訴，係以使被告受刑事訴追為
    目的，是其陳述是否與事實相符，仍應調查其他證據以資審
    認（最高法院52年台上字第1300號判例參照），易言之，即
    藉由補強證據之存在，以增強或擔保告訴人陳述之證明力（
    最高法院87年度台上字第2176號判決要旨參照）。且認定犯
    罪事實所憑之證據，雖不以直接證據為限，間接證據亦包括
    在內，然無論直接證據或間接證據，其為訴訟上之證明，須
    於通常一般之人均不致有所懷疑，而得確信其為真實之程度
    者，始得據為有罪之認定，倘其證明尚未達此一程度，而有
    合理之懷疑存在時，事實審法院復已就其心證上理由予以闡
    述，敘明其如何無從為有罪之確信，因而為無罪之判決，尚
    不得任意指為違法（最高法院76年台上字第4986號判例參照
    ）。
三、公訴人認被告丙○○涉有上揭罪嫌，無非係以同案被告乙○○之供訴、偵查報告、車禍現場處理報告、交通事故調查報
    告表、自首情形紀錄表、交通事故現場圖、勘驗筆錄等作為
    主要論據。訊據被告丙○○則堅決否認有何過失犯行，辯稱
    當日雖有發生車禍，惟其行進方向為綠燈時相，被告乙○○
    的機車突然衝出，該路口不寬，乙○○一下子就來撞到我車
    輛左前方，所以無法預防等語。
四、按汽車行駛時，駕駛人應注意車前狀況，並隨時採取必要之
    安全措施，道路交通安全規則第94條第3 項固定有明文，惟
    汽車駕駛人對於防止危險發生之相關交通法令之規定，業已
    遵守，並盡相當之注意義務，以防止危險發生，自可信賴他
    人亦能遵守交通規則並盡同等注意義務，若因此而發生交通
    事故，自得以信賴原則為由免除過失責任（參照最高法院84
    年度臺上字第5360號判例），此即所謂交通信賴原則。按刑
    法第14條所稱之過失行為，係指行為人在可預見結果發生及
    可避免結果發生之情形下，行為人仍然違反注意義務而使結
    果終致發生。由於過失犯罪之本質在於「避免結果發生義務
    之違反」，為了享受科技文明帶來之利益，以社會分工之方
    式降低每一個人的義務負擔，有效達到社會規則的目的，必
    須容許一定程度之風險，並將危險適當分配於各參與社會活
    動者，而有「信賴原則」之適用；信賴原則係行為人在社會
    生活中，於從事某種具有危險性之特定行為時，如無特別情
    事，在可信賴被害者或其他第三人亦會相互配合，謹慎採取
    適當行動，以避免發生危險之適當場合，倘因被害者或其他
    第三人之不適當行動，而發生事故造成損害之結果時，該行
    為人不負過失責任，是行為人於行為時，既有權信賴其他社
    會生活參與者會盡其規範上之義務，並且在此一信賴的基礎
    上為適切反應，苟行為人遵守各種危險事業所定之規則及實
    施危險行為應有之注意便可視為被容許之危險，而不構成過
    失犯。信賴原則最先被適用於道路交通所發生之事故，而定
    義為「汽車駕駛人應可信賴參與交通行為之對方，亦將同時
    為必要之注意，相互為遵守交通秩序之適當行為，而無考慮
    對方將會有違反交通規則之不當行為之義務。故汽車駕駛人
    如已遵守交通規則且為必要之注意，縱有死傷結果之發生，
    其行為仍難認有過失可言」。是以被告丙○○案發當時是否
    擁有「路權」《所謂路權，係指人或車使用道路或通行道路
    之權利。》且正當信賴參與交通行為之他人亦有遵守交通秩
    序之適當行為？如其當時擁有路權並未闖越紅燈，則其面對
    他人突如其來侵入其車道之危險駕駛行為（例如未遵守交通
    號誌闖越紅燈）能否注意防範而即時採取避煞措施而主張交
    通信賴原則之適用？此即為本件被告丙○○有無駕駛過失之
    重點。
五、經查:
（一）、案發當日即93年6 月26日上午11時4 分49秒許，被告丙○○行進駛向之恆南路一巷原為紅燈時相，然至11時4
        分54 秒 許則已轉為綠燈時相，已如上述，則當日11時
        4 分55秒接近56秒許，上開自小客車與機車發生撞擊之
        際，被告丙○○所駕駛之汽車進入前開交岔路口時，當
        時燈號已經為綠燈，本件經檢察官依職權送臺灣省車輛
        行車事故覆議鑑定結果，亦認被告乙○○違規闖紅燈之
        可能性較大，有臺灣省車輛行車事故覆議鑑定94年6 月
        1 日府覆議字第0940100310號函1 件附卷可稽，均如前
        述。
（二）、復查，被告丙○○駕駛上開自用小客車由西往東方向，
        沿恆南路一巷行駛，而恆南路一巷往東方向與恆南路之
        交岔口處，有一排二層樓之房屋，該房屋正位處於交岔
        路口轉角，樓房前方及右側緊鄰馬路，此有道路交通事
        故調查報告表在卷及現場照片1 紙在卷可憑（警卷第29
        、34頁），由於丙○○行駛於東向恆南路一巷至該路口
        前之道路左側邊緣建有樓房阻隔了恆南路一巷東向車輛
        之左前方視線，且恆南路一巷東向停止線向左之延伸線
        之位置更後於該樓房之正門口，造成丙○○之車輛由西
        往東方向之車道行駛至該路口前，於尚未超越停止線進
        入路口時，左前方之樓房遮擋造成視覺死角，至駕駛人
        無法清楚觀察到其左前方上開恆南路南向之人車動態，
        該轉角上之房屋緊鄰路口之特殊路況設計將造成由恆南
        路一巷由西往東方向之駕駛人於接近進入路口時，駕駛
        者之左前方方向有視覺上之死角存在，故駕駛者正視其
        前方人車動態而以眼睛餘光看恆南路南北方向之人車動
        態時，其車輛必須已駛入交岔路口其視覺上之障礙始能
        解除；再者，恆南路一巷路口並非寬大，依道路交通事
        故現場圖之記載，該路口僅寬12.2公尺（警卷第14頁）
        ，如有汽、機車突然自恆南路衝出，依恆南路一巷路口
        車道僅寬12.2公尺之距離而言，該衝出之車輛將立即進
        入交岔路口，而乙○○供稱自己之車速僅約2 、30公里
        而已（警卷第3 頁），就以時速30公里而言，如乙○○
        以每小時30公里之速度前進至該交岔路口，則乙○○僅
        需1 秒之時間即可車行8.3 公尺（30×1000÷60÷60=8
        .3），以該8.3 公尺之距離而言，實已逾越恆南路一巷
        東向之對向車道寬度而直接進到東向丙○○所行駛之車
        道上，再以一般人如突遇危險之交通情況，由其突見危
        險發生至大腦反應應踩煞車，此需有反應時間，又從大
        腦反應應踩煞車至踩下煞車，亦必須有一制動時間，而
        踩下煞車後車輛亦非立即能停下，是在不到一秒之時間
        ，乙○○騎乘機車闖越紅燈而出現在丙○○眼前，對被
        告丙○○或一般人而言，實均難以預見，應屬確有不能
        注意之情形，亦無防免之可能性存在。況查被告丙○○
        駕車依循號誌之指示通過上揭交岔路口，乙○○突然違
        規衝出闖越紅燈，致被告丙○○一時反應不及而兩車相
        撞，亦難認係被告丙○○疏未注意車前狀況所致。
（三）、再依卷附之道路交通事故調查報告表（一）所載，肇事
        路段限速為50公里，此亦有屏東縣警察局函在卷可考（
        偵卷第81頁），被告丙○○自始否認有於駕車行經上開
        交岔路口時有超速行駛之情事，再據被告丙○○自始表
        示，當時速度約4 、50公里等語，而同案被告乙○○雖
        稱丙○○行車很快，應有超速云云，然丙○○與乙○○
        並非同向併行，乙○○即無法憑自己之車速以度量丙○○當時之車速，其所稱丙○○應該有超速云云，已有難
        以相信之處。又乙○○騎乘機車闖越紅燈，突然出現在
        丙○○眼前而發生車禍，相對地，對乙○○而言，此交
        通意外亦屬毫無預警瞬間發生，自難預期被告乙○○對
        於車速有精準之了解與陳述，在無其他確切證據證明之
        前，自難遽認被告丙○○於碰撞當時有超速之行為。公
        訴人雖指稱被告丙○○駕車將被害人甲○○撞得如此嚴
        重，甲○○於丙○○之車後落地，依其所留下之血跡與
        丙○○之停車位置有一段距離，足見丙○○車速應不止
        50公里云云，然按，依據交通部函頒之「一般公路汽車
        煞車距離、行車速度對照表」，乃係就汽車煞車距離憑
        以換算當時該汽車之行車速度，現行並無就被害人倒地
        位置與肇事車輛之停車位置距離以換算當時肇事車輛之
        行車速度之標準，煞車痕乃係車輛行進中因煞車所造成
        之痕跡，以之推斷行車速度有其科學根據，而被害人倒
        地位置與肇事車輛之距離會因被害人如何被撞飛出或如
        何摔落滾地而有所不同，無法據此而準確判斷肇事車輛
        之行車速度，本案現場並未留下任何煞車痕憑以佐証丙○○當時之車速，又被害人甲○○係由乙○○所搭載，
        乙○○之機車係於丙○○之自用小客車猝然不及避煞之
        情形下，迎面撞及丙○○車輛之左前車身葉子板，則被
        害人甲○○在其機車前座有乙○○之情形下，對於頃刻
        發生碰撞之了解當更後於乙○○，其無法為抱緊或抓牢
        等防範被撞飛出之措施，則其傷勢必然嚴重，乙○○或
        代行告訴人江明元之推測，純屬憶測之詞。公訴人勘驗
        案發現場之光碟時，勘驗結果雖認自丙○○之車輛出現
        在監視器畫面之11時4 分52秒至發生碰撞之11時4 分55
        -56 秒之間，丙○○無明顯煞車跡象等語（偵卷第74頁
        ），然在別無其他科學證據足資佐證下，仍難以公訴人
        目測被告丙○○無明顯煞車而遽認被告丙○○有何超速
        駕駛之情形。
（四）、又依道路交通安全規則第102 條第1 項第1 款規定：「
        汽車行駛至交岔路口，其行進、轉彎，應依左列規定：
        一應遵守燈光號誌或交通警察之指示，遇有交通警察指
        揮與燈光號誌並用時，以交通警察之指揮為準。二  車
        輛行至無號誌或號誌故障而無交通警察指揮之交岔路口
        ，支線道車應暫停讓幹線道車先行。未劃分幹、支線或
        同為幹線道或支線道者，轉彎車應暫停讓直行車先行；
        如同為直行車或轉彎車者，左方車應暫停讓右方車先行
        。」本案被告丙○○駛入案發地點之交岔路口，該路口
        設有行車管制號誌，則丙○○遵行交通號誌行車，自無
        必要事先預防會有疏忽而粗心之駕駛人將違規闖越紅燈
        而於通過交岔路口時先減速慢行之必要。汽車駕駛人行
        至交岔路口時，一般人應會遵守行車管制號誌，本件因
        乙○○違反號誌管制，任意闖越紅燈，被告丙○○駕車
        行經上揭路口時，見其行向之號誌為綠燈，因而駕車前
        行以穿越該路口，其當必信賴南北行向之行車應遵守交
        通號誌而暫停，並查無其他積極證據足以證明被告丙○○有超速或其他違反道路交通安全規則之情事。又丙○○遵守交通規則駕駛，其對於嚴重違反交通秩序之闖紅
        燈行駛之乙○○之機車，此種例外之情形實難以預見，
        被告丙○○實無從預知乙○○有闖越紅燈之違規行為，
        依當時之路況，丙○○客觀上亦無足夠之空間、時間可
        目睹乙○○由左側行駛而來而得避免先予逕自進入上開
        路口，被告丙○○縱加以注意，亦無法認識且避免危險
        結果之發生，丙○○嗣發現乙○○闖越紅燈時，已無充
        足之時間採取適當之措施，以避免本件交通事故之發生
        ，是其對於防止危險發生之相關交通法令之規定，業已
        遵守，並盡相當注意義務，以防止危險之發生，自可信
        賴乙○○亦能遵守交通規則，並盡同等注意義務，而因
        此猶發生交通事故，被告丙○○自得以信賴原則免除其
        過失責任。
（五）、況依車輛肇事後之車損照片及道路交通事故調查報告表
        之記載，被告丙○○之汽車受損部位係左前側葉子板凹
        陷及左前擋風玻璃破裂，觀本件車禍發生時，丙○○之
        左前擋風玻璃突遭撞擊而破裂，乙○○並彈至丙○○之
        前引擎蓋上，此際丙○○當受到極度驚嚇慌張，丙○○
        所駕駛之汽車與乙○○之機車相撞擊後，其從反應踩煞
        車至踩下煞車到車輛完全停止間，必有一段之距離，亦
        即車輛不可能在煞車之時馬上停止，由撞擊點到踩剎車
        最後到車輛停止間，必有一段距離，是尚難依該距離即
        認定被告丙○○有超速駕駛以及疏未注意前方（包含左
        前方）之車前人車動態之情。
六、本件乙○○與甲○○均因本件車禍受有傷害與重傷害，甲○○頓成植物人，其情固堪憐憫。惟按刑法上之過失，其過失
    行為與結果間，須在客觀上具有相當因果關係始得成立，而
    所謂相當因果關係，係指依經驗法則，綜合行為當時所存在
    之一切事實，為客觀之事後審查，認為在一般情形下，有此
    環境、有此行為之同一條件，均可發生同一結果者，則該條
    件即為發生結果之相當條件，行為與結果間即有相當之因果
    關係，反之，若在一般情形下，有此同一條件存在，而依客
    觀之審查，認為不必皆發生此結果者，則該條件與結果不相
    當，不過為偶然之事實而已，其行為與結果間無相當因果關
    係（參照最高法院76年臺上字第192 號判例），本件車禍之
    發生係因乙○○違反道路交通安全規則且任意闖越紅燈所致
    ，若乙○○騎乘機車行至上揭交岔路口時，遵循交通號誌行
    車當不致於發生本件車禍，被告丙○○就本件事故之發生並
    無任何過失，是被告丙○○之行為與被害人甲○○或乙○○
    之受傷間，並無任何相當因果關係可言，本院自難令被告丙○○負過失重傷害之罪責。
七、本件並查無積極證據足資證明被告丙○○就本件車禍之發生
    有何過失，被告犯罪尚屬不能證明，原審因而以不能證明被
    告丙○○犯罪，而為其無罪之諭知，經核原判決並無違誤，
    檢察官以前詞提起上訴，以推測之詞指摘原判決不當，請求
    撤銷改判丙○○為有罪，為無理由，應予駁回。
據上論結，應依刑事訴訟法第368 條、第369 條第1 項前段、第
364 條、第299 條第1 項前段，道路交通管理處罰條例第86條第
1 項，刑法第2 條第1 項前段、第284 條第1 項後段、修正前第
62條前段、第51條第5 款，第41條第1 項前段、第2 項，修正前
罰金罰鍰提高標準條例第1 條前段、第2 條，判決如主文。
本案經檢察官姜麗儒到庭執行職務。
中    華    民    國    95    年    11    月    15    日
                  刑事第八庭    審判長法  官  李炫德
                                      法  官  蔡國卿
                                      法  官  簡志瑩
以上正本證明與原本無異。
不得上訴。
中    華    民    國    95    年    11    月    15    日
                                      書記官  白  蘭
附錄本判決論罪科刑法條：
中華民國刑法第284條
（過失傷害罪）
因過失傷害人者，處 6 月以下有期徒刑、拘役或 5 百元以下罰
金，致重傷者，處1 年以下有期徒刑、拘役或5 百元以下罰金。
從事業務之人，因業務上之過失傷害人者，處 1 年以下有期徒刑
、拘役或1 千元以下罰金，致重傷者，處 3 年以下有期徒刑、
拘役或2 千元以下罰金。


司法院資訊處製作；財團法人民間司法改革基金會備份。
